【裁判字號】    92,上易,22
【裁判日期】    920318
【裁判案由】    履行契約
【裁判全文】
臺灣高等法院臺南分院民事判決  九十二年度上易字第二二號    Ｋ
      上  訴  人  乙  ○  ○
      訴訟代理人  曾  柏  暠  律師
      被  上訴人  甲  ○  ○
      訴訟代理人  蔡  進  欽  律師
                  蔡  弘  琳  律師
右當事人間請求履行契約事件，上訴人對於中華民國九十一年十月十五日臺灣臺南地
方法院第一審判決（九十一年度訴字第八九七號）提起上訴，本院判決如左：
    主    文
上訴駁回。
第二審訴訟費用由上訴人負擔。
    事    實
甲、上訴人方面：
一、聲明：求為判決：(一)原判決廢棄。(二)駁回被上訴人在第一審之訴。
二、陳述：除與原判決記載相同者，茲引用之外，補稱：
    (一)兩造雖於協議書第一條及第四條約定：上訴人同意日後不得與訴外人劉明發往
      來，倘上訴人違背協議，同意無條件搬離雙方同居處所。然該協議書第一條，
      顯係無理之限制，有違公序良俗，該條約定應屬無效。
    (二)兩造於協議書第三條約定：上訴人非有重大過錯，被上訴人不得藉故毆打。然
      被上訴人於簽訂協議書後，數次毆打上訴人，已違約在先，故上訴人嗣後縱與
      訴外人劉明發往來，而違反前開協議書第一條規定，亦情有可原。
三、證據：除援用第一審所提證據外，並聲請訊問證人蘇燕紅、曾先旺。
乙、被上訴人方面：
一、聲明：求為判決：駁回上訴。
二、陳述：除與原判決記載相同者，茲引用之外，補稱：
    (一)兩造雖無婚姻關係，惟既已同居數十年，並育有三名子女，實與一般家庭無異
      ，自互負有貞操義務，是兩造約定被告在外行止，自無違反公序良俗可言。
    (二)被上訴人否認對上訴人施暴。且縱屬實在，亦與本案履行契約事件並無關聯。
三、證據：援用第一審所提證據。
    理    由
一、被上訴人主張：兩造自民國(下同)六十五間起同居，目前同居在被上訴人所有之
    臺南市○○路三三三號房屋（坐落臺南市○區○○段二五八之八地號，下稱系爭
    房屋）。上訴人自九十年三月間起，與訴外人劉明發有不當往來，並於同年七月
    廿六日，在訴外人劉明發住處發生曖昧行為，經被上訴人查獲，兩造乃於同月三
    十日簽訂協議書，約定：上訴人日後不得與劉明發有任何往來；如違背約定，同
    意無條件搬離同居處所，上訴人於九十年十一月廿九日，與劉明發在臺南市「永
    華春汽車賓館」幽會，經被上訴人報請查獲，上訴人顯已違反協議，依約自應搬
    離同居處所，爰依契約之法律關係，求為判決命上訴人搬離上開兩造同居之處所
    ；上訴人則以：兩造同居多年，上訴人常對伊拳腳相向，被上訴人為禁止上訴人
    向親友傾訴，竟限制伊與親友來往，協議書第一條規定，有背於公序良俗，顯屬
    無效等語，資為抗辯。
二、被上訴人主張，兩造自六十五年間起同居，育有三名子女，目前仍同居在系爭房
    屋，兩造間於九十年七月三十日，簽訂協議書，約定：上訴人日後不得與訴外人
    劉明發及其任何友人有任何往來（含通電話、打牌），上訴人如違背協議書任何
    一項，同意無條件搬離雙方同居處所，並不得藉故要求任何費用及財產條件搬離
    同居處所，上訴人於九十年十一月廿九日，與劉明發在臺南市「永華春汽車賓館
    」會面，經被上訴人報請查獲之事實，為兩造所不爭執，並經台南市後甲派出所
    警員鄭耿憲於原審到庭証述在卷，且有被上訴人所提出之土地、建物謄本、協議
    書及戶籍謄本在卷可稽（原審補字卷第七頁，原審卷第二四至二六、三一、三二
    、五十三頁），堪信為真實。茲被上訴人以契約約定請求上訴人搬離系爭房屋，
    上訴人則以前開情詞置辯，是本件應審酌者，乃前開協議書第一條約定，是否違
    背善良風俗而無效？
三、經查：
  (一)按民法第七十二條所謂法律行為，有背於公共秩序或善良風俗者無效，乃指法律
    行為本身，違反國家社會一般利益及道德觀念而言，而法律行為是否違反公序良
    俗，則應就法律行為之內容，附隨情況，以及當事人之動機、目的及其他相關因
    素綜合判斷之（最高法院六十九年度台上字第二六０三號判例、八十三年度台上
    字第一五三０號裁判參照）。查兩造自六十五年間起，即同居生活，期間長達二
    十五年之久，並育有三名子女，則兩造所組織之家庭，顯與一般家庭，並無二致
    。再參酌前開協議書內容，可知兩造協議，係起因於上訴人與訴外人劉明發往來
    密切，招致被上訴人不滿，雙方為繼續維持同居關係，乃簽訂前開協議。而協議
    內容，亦經上訴人兄弟許清藤、許清華、許清朗、許清東及李家鳳律師擔任見證
    人，有前開協議書在卷可佐（原審補字卷第七頁）。由此足認，兩造簽訂協議，
    係基於繼續維持同居關係之目的，而違反之效果，則約定上訴人應無條件搬離登
    記在被上訴人名義下之系爭房屋，結束兩造同居關係。基此，審酌兩造前開契約
    行為之動機、目的及內容，係為維持長久同居關係，而上訴人違反協議之效果，
    又僅係遷離被上訴人名義下之系爭房屋，以結束同居關係。準此，本院認前開協
    議書第一條及第四條，尚無違反善良風俗之處，自屬有效約定，上訴人辯稱前開
    協議書約定，因背於善良風俗而無效，殊無可採。
  (二)又兩造於九十年七月三十日簽訂前開協議書後，上訴人仍於九十年十一月廿九日
    ，與訴外人劉明發，在「永華春汽車旅館」為被上訴人發現而報警之事實，業據
    現場處理警員鄭耿憲於原審證述：我到現場後，看到上訴人與一名男子（即劉明
    發）在房內，上訴人沒有穿衣服，內衣褲也沒有穿，那名男子則衣衫不整等語（
    詳原審卷第五三頁）。則上訴人與劉明發相約會面，共處一室，顯已違反不得與
    劉明發往來之協議內容。上訴人雖辯稱：僅係與訴外人劉明發聊天訴苦云云，然
    查，上訴人與訴外人劉明發相約會面，即已違反雙方協議內容，更遑論警方進入
    汽車旅館房間時，上訴人不但未著貼身衣褲，身無片縷，訴外人劉明發亦衣衫不
    整。是上訴人前開所辯，核與事實不符，無足憑採。
  (三)基此，兩造所簽訂協議書第一條及第四條，既屬有效約定，則上訴人因違反前開
    約定，被上訴人據協議書內容，請求上訴人遷出同居處所，即屬有據。
  (四)至上訴人於本院辯稱：訂立協議書後，被上訴人仍有毆打伊，被上訴人亦違反協
    議書第三條：上訴人非有重大過錯，被上訴人不得藉故毆打之約定，並提出九十
    年六月四日及同年十二月一日診斷證明書影本二份為證。證人蘇燕紅及曾先旺於
    本院亦證稱：在九十年秋天時，曾看到上訴人手腳部位受傷瘀青，上訴人說係遭
    其夫毆打所致等語（本院卷第二七、二九頁）。惟查，證人蘇燕紅及曾先旺前開
    所述，僅係憑據上訴人單方面之轉述，並未親眼見聞上訴人遭毆打之情，則渠二
    人所述是否屬實，猶有疑義。況縱或屬實，亦僅上訴人得否依其他民事法律關係
    ，向被上訴人另行請求賠償之問題，上訴人尚不得執此作為其拒絕遷出系爭房屋
    之事由。上訴人於原審另辯稱：系爭房屋係兩造出資合買，登記在被上訴人名下
    云云，亦經被上訴人否認上情，上訴人復未就此舉證以實其說，所述尚非可採。
四、從而，被上訴人依協議書約定，請求上訴人自臺南市○○路三三三號房屋遷出，
    為有理由，應予准許。原審判命上訴人遷出，核無不合。上訴意旨，指摘原判決
    不當，求予廢棄改判，為無理由，應駁回其上訴。
五、結論：本件上訴為無理由，依民事訴訟法第四百四十九條第一項、第七十八條，
    判決如主文。
中      華      民      國    九十二    年      三      月      十八    日
                                    臺灣高等法院臺南分院民事第一庭
~B1審判長法官  王    惠    一
~B2      法官  張    世    展
~B3      法官  吳    上    康
右為正本係照原本作成。
不得上訴。
中      華      民      國    九十二    年      三      月      十九    日
                                        法院書記官  易    慧    玲


司法院資訊處製作；財團法人民間司法改革基金會備份。
